【裁判字號】    89,易,4038
【裁判日期】    891214
【裁判案由】    違反動產擔保交易法
【裁判全文】
臺灣高雄地方法院刑事判決                        八十九年度易字第四三八號
    公  訴  人  臺灣高雄地方法院檢察署檢察官
    被      告  乙○○
右列被告因違反動產擔保交易法案件，經檢察官提起公訴（八十九年度偵字第一五三
一０號），本院判決如左：
    主  文
乙○○共同動產擔保交易之債務人，意圖不法之利益，將標的物遷移，致生損害於債
權人，處拘役貳拾日，如易科罰金，以參佰元折算壹日。
    理  由
一、乙○○曾有違反麻醉藥品管理條例罪前科（不構成累犯），仍不知警惕。於民國
    八十八年十二月二十九日，與其弟甲○○，一同列名為買受人，以動產擔保交易
    附條件買賣之方式，向丙○○經營之萬泰輪業行購買車牌號碼ＱＸＫ─六四七號
    三陽牌輕型機車一輛，共同為動產擔保交易之債務人。雙方約定總價金新台幣（
    下同）二萬一千元，分六期給付，每月一期，每期三千五百元，標的物存放地點
    為高雄市○○區○○路六七七巷三十一號四樓之二，在價金未付清前，標的物所
    有權仍屬於出賣人所有，買受人僅得依約定占有使用，不得任意遷移、出賣或為
    其他處分。詎其竟於取得標的物後，僅支付頭期款，餘即拒不付款，避不見面，
    並與其弟甲○○共同意圖為自己不法之利益，將該標的物遷移不知去向，致丙○○追索無著，足生損害於債權人丙○○即萬泰輪業行。
二、案經丙○○即萬泰輪業行訴請台灣高雄地方法院檢察署檢察官偵查起訴。
    理  由
一、訊據被告乙○○矢口否認有何違反動產擔保交易法之犯行，辯稱：該機車係伊弟
    弟甲○○買的，伊只是保證人云云。惟查：上開機車係被告及其弟一同列名買受
    人，與告訴人丙○○即萬泰輪業行訂立附條件買賣契約，僅繳納頭期款，之後即
    未再續繳，告訴人乃至約定停放處找尋，但遍尋不到，且亦聯絡不到被告等情，
    已據告訴代理人楊志鵬到庭指訴綦詳，並有附條件買賣契約書及本票影本各一份
    附卷可佐。被告既同列名為買受人，復自承標的物存放地點為伊與其弟甲○○之
    住所（見八十九年十一月三十日審判筆錄），足認其與甲○○應同為本件動產擔
    保交易附條件買賣契約之債務人無訛。況被告於本院八十九年十一月十三日訊問
    時已自承本件購車之事實（見上開訊問筆錄），是其辯稱：伊僅為保證人云云，
    洵不足採。再被告將機車遷移他處，並未主動告知告訴人，且無力繳款後亦未主
    動與告訴人聯絡一節，復為被告所自承，其因而致告訴人車行追索無著，無法即
    時依動產擔保交易法之相關規定取回系爭機車受償，自生損害於告訴人車行。再
    被告僅繳納頭期款，之後分期款即未再續繳，且避不見面，並將標的物遷移他處
    ，足證其有不法利益之意圖甚明。雖其事後已與告訴人車行達成和解，然此亦無
    礙被告動產擔保交易法犯行之成立。綜上，被告所辯，洵屬卸責之詞，並不足取
    。事證明確，被告犯行洵堪認定。
二、核被告所為，係犯動產擔保交易法第三十八條之罪。被告與其弟甲○○間有犯意
    絡及行為分擔，皆為共同正犯，公訴人此部分事實雖未敘及，然此部分與前開論
    罪科刑部分有實質上一罪關係，應為起訴效力所及，本院自得併予審究。爰審酌
    被告因一時失慮，致有本件犯行，犯後雖飾詞辯解，但態度良好，且已與告訴人
    達成民事和解，有和解書附卷可佐等一切情狀，量處如主文所示之刑，併諭知易
    科罰金之折算標準，以資懲儆。
據上論斷，應依刑事訴訟法第二百九十九條第一項前段，動產擔保交易法第三十八條
、第四十一條、罰金罰緩提高標準條例第一條前段、第二條，判決如主文。
本案經檢察官高碧霞到庭執行職務。
中    華    民    國      八十九      年      十二      月      十四    日
                                        臺灣高雄地方法院刑事第六庭
                                法  官    趙家光
右正本證明與原本無異。
如不服本判決，應於判決送達後十日內，向本院提出上訴狀。
                                書記官    董明惠
中    華    民    國      八十九      年      十二      月      十四    日
附錄法條
動產擔保交易法第三十八條：
動產擔保交易之債務人，意圖不法之利益，將標的物遷移、出賣、出質、移轉、抵押
或為其他處分，致生損害於債權人者，處三年以下有期徒刑、拘役或科或併科六千元
以下之罰金。


司法院資訊處製作；財團法人民間司法改革基金會備份。
